【裁判字號】    97,上訴,4032
【裁判日期】    970910
【裁判案由】    公共危險等
【裁判全文】
臺灣高等法院刑事判決                97年度上訴字第4032號
上  訴  人
即  被  告  甲○○
上列上訴人因公共危險等案件，不服台灣台北地方法院97年度訴
字第908號，中華民國97年8月7日第一審判決（起訴案號：台灣
台北地方法院檢察署97年度偵字第7699號），提起上訴，本院判
決如下：
    主  文
上訴駁回。
    理  由
一、依刑事訴訟法第350條、第361條、第362條、第367條規定，
    不服地方法院之第一審判決而上訴者，須提出上訴書狀，並
    應敘明具體理由，為上訴必備之程式；其所提出之書狀未敘
    述上訴理由，或僅曾以言詞陳述上訴理由者，均應於上述期
    間屆滿後20日內補提理由書於第一審法院。第一審法院經形
    式審查，認逾期未補提上訴理由者，應定期間先命補正；逾
    期未補正者，為上訴不合法律上之程式，應以裁定駁回。倘
    已提出上訴理由，但所提非屬具體理由者，則由第二審法院
    以上訴不合法律上之程式，判決駁回。而所謂具體理由，必
    係依據卷內既有訴訟資料或提出新事證，指摘或表明第一審
    判決有何採證認事、用法或量刑等足以影響判決本旨之不當
    或違法，而構成應予撤銷之具體事由，始克當之（例如：依
    憑證據法則具體指出所採證據何以不具證據能力，或依憑卷
    證資料，明確指出所為證據證明力之判斷如何違背經驗、論
    理法則）；倘僅泛言原判決認定事實錯誤、違背法令、量刑
    失之過重過輕微，而未依上揭意旨指出具體事由，或形式上
    雖已指出具體事由，然該事由縱使屬實，亦不足以認為原判
    決有何不當或違法者（例如：對不具有調查必要性之證據，
    法院未依聲請調查亦未說明理由，或援用證據不當，但除去
    該證據仍應為同一事實之認定），皆難謂係具體理由，俾與
    第二審上訴制度旨在請求第二審法院撤銷、變更第一審不當
    或違法之判決，以實現個案救濟之立法目的相契合，並節制
    濫行上訴（ 參照最高法院97年度台上字第892號刑事判決意
    旨）。又第二審法院認為上訴書狀未敘述理由，依刑事訴訟
    法第 367條但書規定，始應定期間命其補正。如認上訴書狀
    已敘述理由，但其理由非屬具體，其所為上訴，即不符上訴
    之法定要件，自得逕行判決駁回，無定期命補正問題（參照
    最高法院97年度台上字第3599號刑事判決意旨）。
二、本件原審經審理結果，認為上訴人甲○○與廖秀日為夫妻關
    係，2人與子黃木崑共同居住在南投縣名間鄉萬丹村5鄰新丹
    巷49號處所。上訴人明知上開住所為現供人使用之住宅，於
    民國96年7月14日晚間，在該住處飲用酒類後，翌日即97年7
    月15日凌晨因細故與廖秀日發生爭吵，心情不佳，竟基於放
    火燒燬上開住宅之犯意，先自行外出前往南投縣名間鄉○街
    村○○路549號統一精工股份有限公司加油站購買重達17.06
    公升汽油，並於97年7月15日凌晨4時許返回前開住處內，隨
    即將所購得之汽油潑灑在客廳、廚房，並將棉被放置在客廳
    走道上，廖秀日、黃木崑見狀，乃上前企圖勸阻之，惟上訴
    人仍以打火機點火引燃，該住處火勢大起並迅速延燒，幸廖
    秀日、黃木崑均已經逃離屋外，未受傷。嗣消防人員據報趕
    往現場灌救並救出上訴人，而前開房屋屋頂已坍塌，原屋頂
    木材橫樑已經碳化與磚瓦一同掉落地面，窗戶亦僅剩支架，
    屋內物品均燒燬，四週牆壁有剝落、燻黑之情形，另廚房內
    之壁磚亦剝落、破損，達喪失其主要效用之程度而燒燬之。
    上揭事實，業據上訴人於警詢及原審審理中均坦承不諱，核
    與證人廖秀日、黃木崑於警詢及偵查中指訴情節相符合，復
    有現場照片1份、發票1張、南投縣政府消防局火災原因調查
    報告書1份、南投縣南投地政事務所土地所有權狀1份附卷可
    稽，足徵上訴人自白與事實相符。又上訴人於當日事發之前
    縱然有喝酒之情，然其酒後意識清醒，並自行外出購買汽油
    返回後，要求證人廖秀日、盧木崑將屋內電腦搬走等情，此
    業經證人廖秀日、黃木崑於警詢及偵查中證述明確，及依上
    訴人於接受警員詢問時，對案發情形、其如何購買汽油、潑
    灑汽油、嗣經勸阻仍不聽，點火引燃等節均供述甚明，顯見
    上訴人思路清晰，於各犯罪步驟均瞭然於懷，且於意識之控
    制、支配下實現其作為，當非神智不清之人所能為，可見其
    當時對外界存在、發生之各項事務均能確切暸解、掌握，並
    據其認識擇定自然適當之回應模式，縱其於行為前有飲酒，
    其吸收之酒精成份對其認識力、價值判斷力、行為抉擇力，
    均未生妨礙，自難認其行為當時係處於不能辨識其行為違法
    或欠缺依其辨識而行為之能力，或顯著減低之程度。又上訴
    人放火行為已造成南投縣名間鄉萬丹村 5鄰新丹巷49號處所
    之屋頂坍塌，原屋頂木材橫樑已經碳化與磚瓦一同掉落地面
    ，窗戶亦僅剩支架，屋內物品均燒燬，四週牆壁有剝落、燻
    黑之情形，另廚房內之壁磚亦剝落、破損結果，顯然其房屋
    結構已受到重大破壞而不堪繼續使用，達喪失其主要效用之
    程度。因認上訴人犯行明確，論上訴人以放火燒燬現供人使
    用之住宅罪，處有期徒刑3年8月。已詳敘其認定上訴人犯罪
    事實之證據及理由，於法尚無不合。上訴意旨略稱：原判決
    量刑過重等語。惟查：量刑之輕重，係屬事實審法院得依職
    權自由裁量之事項，茍於量刑時，已依行為人之責任為基礎
    ，並斟酌刑法第57條各款所列情狀，而未逾越法定範圍，又
    未濫用其職權，即不得遽指為違法。本案原審判決除審酌上
    訴人僅因與妻子發生口角爭執，即罔顧他人生命、財產安全
    潑灑汽油放火，本應從重量刑，然其事後坦承犯罪，且本案
    係上訴人酒後思慮不週所致，及己身又因該放火行為，而受
    有臉部軀幹、四肢燒傷2至3度（佔全身體表面積40﹪）及吸
    入性灼傷併及性呼吸衰竭，迄今仍在陽光社會福利基金會復
    健中，上訴人應已知所警惕，再徵諸本案並無造成無辜人員
    生命之損害，是上訴人之犯罪情節、惡性尚非重大，衡情非
    無可憫恕，縱使宣告以法定最低本刑，仍嫌過重，情輕法重
    ，因而依刑法第59條減輕其刑之規定，減其刑外，並於量刑
    時審酌上訴人素行良好（原審誤載為素無良好），因一時失
    慮始犯本罪，惟其於犯罪後尚能坦承犯行，及參以被告犯罪
    之動機、目的、手段等一切情狀，予以綜合考量，而量處有
    期徒刑3年8月，既未逾越法定刑度，亦未濫用自由裁量之權
    限。上訴意旨單純就科刑輕重而為爭執，並未具體指摘原審
    判決量刑有何不當或違法，揆諸上開說明，自難謂上訴人已
    敘明具體理由，其所為上訴不合法定要件，爰不經言詞辯論
    ，逕以判決駁回。
據上論斷，應依刑事訴訟法第367條前段、第372條，判決如主文
。
中    華    民    國    97    年    9     月     10     日
                  刑事第 七 庭  審判長法  官  陳晴教
                                      法  官  游紅桃
                                      法  官  楊智勝
以上正本證明與原本無異。
如不服本判決，應於收受送達後十日內向本院提出上訴書狀，其
未敘述上訴之理由者並得於提起上訴後十日內向本院補提理由書
（均須按他造當事人之人數附繕本）。
                                      書記官  張美華
中    華    民    國    97    年    9     月    10    日


司法院資訊處製作；財團法人民間司法改革基金會備份。
